【裁判字號】    99,訴,385
【裁判日期】    990810
【裁判案由】    妨害自由等
【裁判全文】
臺灣桃園地方法院刑事判決               99年度訴字第385號
公  訴  人  臺灣桃園地方法院檢察署檢察官
被      告  乙○○
            丁○○
            戊○○
            甲○○
上列被告因妨害自由等案件，經檢察官提起公訴（98年度偵字第
24367號、98年度偵字第24367號），本院判決如下：
    主  文
乙○○共同私行拘禁，剝奪人之行動自由，累犯，處有期徒刑壹
年，未扣案之製毒計畫書壹份沒收。
丁○○共同私行拘禁，剝奪人之行動自由，處有期徒刑拾月，未
扣案之製毒計畫書壹份沒收。
戊○○共同私行拘禁，剝奪人之行動自由，處有期徒刑捌月，未
扣案之製毒計畫書壹份沒收。
甲○○共同私行拘禁，剝奪人之行動自由，處有期徒刑陸月，如
易科罰金，以新臺幣壹仟元折算壹日，未扣案之製毒計畫書壹份
沒收。
    事  實
一、乙○○前因施用第一級、第二級毒品案件，經本院以91年度
    訴字第1774號判決各判處有期徒刑8 月、3 月，應執行有期
    徒刑10月確定，於民國95年1 月30日縮刑期滿執行完畢；復
    因施用第一級毒品案件，經本院以94年度訴字第2199號判決
    判處有期徒刑6 月確定，於95年6 月13日易科罰金執行完畢
    ；又因施用第一級毒品案件，經本院以95年度訴字第2334號
    判決判處有期徒刑7 月確定，嗣經本院以96年度聲減字第88
    30號裁定減刑為有期徒刑3 月15日確定，甫於96年11月19日
    易科罰金執行完畢，詎猶不知悔改。緣乙○○前因施用毒品
    案件在臺灣臺北監獄執行時，結識因製造毒品案件入監執行
    之己○○，嗣於98年3 月間介紹己○○與丙○○（通緝中，
    由本院另行審結）認識，而丙○○得悉己○○具備製毒技術
    ，經央求其製造安非他命未果後，丙○○與乙○○、丁○○
    、戊○○、甲○○及某真實姓名年籍不詳綽號「大頭」之成
    年男子，竟共同基於剝奪行動自由、使人行無義務之事之犯
    意聯絡，於98年4 月29日下午4 時許，由丙○○指示丁○○
    撥打戊○○持用之0000000000號行動電話，告以需處理與己○○之債務，請戊○○駕駛其車牌號碼9270-PD 號自用小客
    車搭載丁○○、「大頭」，先至桃園縣桃園市○○街79號 1
    樓乙○○住處，與丙○○、乙○○共謀綁架己○○之計畫，
    經乙○○告知己○○住處所在位置、所駕車輛之車牌號碼，
    並提供裝有黑色膠帶之塑膠袋予丙○○，戊○○即駕駛上開
    車輛搭載丙○○、丁○○、「大頭」，並依丙○○之指示，
    於同日晚上7 時許，抵達新竹縣南寮漁港己○○之住處附近
    埋伏，等候1 個多小時後，見己○○駕駛之車牌號碼2498-V
    T 號自用小客車駛出，即一路尾隨在後，伺機行動，俟同日
    晚上11時10分許，車行至桃園縣八德市○○路961 巷內時，
    戊○○見該巷道前方已無出路，即以其所駕之車輛堵在己○○車輛之後，丙○○、丁○○、「大頭」隨喝令、強拉己○○及己○○前妻庚○○下車，丙○○與劭茂華並基於傷害之
    犯意聯絡，共同毆打己○○頭部、胸部，致己○○受有頭部
    外傷併腦震盪及左胸壁鈍挫傷等傷害。丙○○、丁○○、「
    大頭」旋強押己○○、庚○○上戊○○所駕車輛之後座，並
    取走己○○、庚○○之行動電話，且為避免己○○得知欲前
    往所在地即為乙○○住處，丙○○乃指示「大頭」取出膠帶
    矇住己○○、庚○○之雙眼，戊○○再駕車駛往乙○○上開
    住處。車行途中，戊○○並撥打甲○○持用之0000000000號
    電話，請甲○○前來桃園市○○街、大業路口會合，以接替
    欲先行離開之「大頭」。上開車輛於翌日（即4 月30日）凌
    晨1 時許駛抵乙○○住處時，乙○○已開啟車庫鐵門，讓戊○○所駕車輛駛入。進入乙○○住處後，丙○○見己○○對
    其所詢製造毒品一事未置可否，遂向己○○恫稱：要挖洞將
    其埋掉等語，致己○○心生畏懼，僵持至98年4 月30日凌晨
    2 時許，丙○○復指示戊○○駕車搭載其等，將己○○、庚○○載至桃園市○○路○ 段282 號丁○○所經營之「花仙子
    ＫＴＶ」，待進入ＫＴＶ包廂後，丙○○始將己○○、庚○○雙眼所貼膠帶剪開。丙○○、丁○○見己○○遲未同意製
    造毒品，復承前傷害之接續犯意聯絡，出手毆打己○○，丙○○更以腳踢踹己○○，同時亮出刀子向己○○恫稱：如不
    提供製造安非他命之計畫書及所需技術、器具，即要砍斷其
    手腳等語，致己○○心生恐懼，乃書立製毒計畫書1 份交丙○○收執，使己○○行無義務之事。嗣同日凌晨3 時20分許
    ，乙○○抵赴「花仙子ＫＴＶ」後，亦勸誘己○○與丙○○
    合作，並向己○○表示已把其家人、住址皆調查清楚，不能
    報警，始令戊○○、丁○○及甲○○於同日凌晨6 時許，將
    庚○○載至南崁交流道釋放，以此脅迫方式剝奪庚○○之行
    動自由約達7 小時。上開人等返回「花仙子ＫＴＶ」後因已
    感疲累，丙○○乃指示戊○○、劭茂華、甲○○駕車將己○○輾轉載至桃園市○○○路○ 段116 號之「絕色汽車旅館」
    、桃園市○○○路與寶慶路口之「碧雲天汽車旅館」輪流休
    息、看管己○○，丙○○、乙○○則先行離去。後於同日晚
    上10時許，戊○○再將己○○載至桃園市○○街12之1 號 8
    樓之住處拘禁，由其與丁○○、甲○○輪流看管，不許己○○離去，以此方法剝奪己○○之行動自由。期間丙○○、乙○○均數次前至上址察看，並與己○○商談製毒事宜。嗣經
    庚○○報警處理，於98年5 月3 日下午5 時45分許，為警在
    上址查獲丁○○、戊○○、甲○○等人，並救出己○○，而
    查悉上情，己○○遭剝奪行動自由之期間約達4 日之久。
二、案經己○○訴由桃園縣政府警察局移送臺灣桃園地方法院檢
    察署檢察官偵查起訴。
    理  由
壹、證據能力部分：
一、按被告以外之人於偵查中向檢察官所為之陳述，除顯有不可
    信之情況者外，得為證據，刑事訴訟法第159 條之1 第2 項
    定有明文。偵查中對被告以外之人所為之偵查筆錄，或被告
    以外之人向檢察官所提之書面陳述，性質上均屬傳聞證據。
    惟現階段刑事訴訟法規定檢察官代表國家偵查犯罪、實施公
    訴，依法其有訊問被告、證人及鑑定人之權，證人、鑑定人
    且須具結，而實務運作時，檢察官偵查中向被告以外之人所
    取得之陳述，原則上均能遵守法律規定，不致違法取供，其
    可信度極高。經查證人己○○、庚○○、劭茂華在臺灣桃園
    地方法院檢察署檢察官偵查中所為之證述，性質上雖屬傳聞
    證據，惟係偵查中向檢察官所為，並經具結，證人己○○、
    庚○○、劭茂華未曾提及檢察官在偵訊時有任何強暴、脅迫
    、詐欺、利誘等以不正方法取供之情，其陳述時之心理狀況
    健全、並無受外力干擾，且證人己○○業於本案審判中到庭
    依人證之調查程序具結作證，並分別經被告乙○○、劭茂華
    、戊○○、甲○○就其陳述行使對質詰問權，觀諸偵訊筆錄
    之記載形式，本院亦查無檢察官在上開偵訊時有任何以不正
    方法訊問，而有違反陳述者之自由意志等顯有不可信之情況
    ，衡諸上開規定，自具有證據能力。
二、次按「被告以外之人於審判外之陳述，雖不符刑事訴訟法第
    159 條之1 至第159 條之4 之規定，而經當事人於審判程序
    同意作為證據，法院審酌該言詞陳述或書面陳述作成時之情
    況，認為適當者，亦得為證據。當事人、代理人或辯護人於
    法院調查證據時，知有刑事訴訟法第159 條第1 項不得為證
    據之情形，而未於言詞辯論終結前聲明異議者，視為有前項
    之同意。」，刑事訴訟法第159 條之5 亦有明定。查本判決
    所引用以下審判外作成之相關供述證據，公訴人與被告乙○○、劭茂華、戊○○、甲○○於本院準備程序、審判期日均
    表示無意見而不予爭執，亦未於言詞辯論終結前聲明異議，
    本院審酌上開證據資料製作時之情況，尚無違法取得及證明
    力明顯過低之瑕疵，認以之作為證據應屬適當，而其餘所依
    憑判斷之非供述證據，本院亦查無有何違反法定程序取得之
    情形，且上開各該證據均經本院於審判期日依法進行證據之
    調查、辯論，被告乙○○、劭茂華、戊○○、甲○○於訴訟
    上之防禦權，已受保障，故上開證據資料均有證據能力。
貳、實體部分：
一、訊據被告乙○○、劭茂華、戊○○、甲○○四人，被告戊○○、甲○○對上揭剝奪被害人己○○、庚○○行動自由之犯
    罪事實業於偵查中及本院審理時坦承不諱；被告劭茂華固坦
    承有剝奪被害人己○○、庚○○行動自由等情，惟矢口否認
    有何傷害之犯行，辯稱其從未毆打己○○云云；被告乙○○
    就丙○○、劭茂華、戊○○等人有將己○○、庚○○押至其
    住處，以及曾前往「花仙子ＫＴＶ」、偕同丙○○至上址戊○○之住處與己○○碰面等情固均供承屬實，惟矢口否認有
    何妨害自由之犯行，辯稱：其只是出面協調丙○○與己○○
    之糾紛，未參與綁架己○○云云。經查：
(一)、上揭犯罪事實，迭據證人即告訴人己○○於偵訊及本院審理
    時證述綦詳（見98年度偵字第9845號卷卷一卷第228 至 230
    頁，本院卷第47至51頁），核與證人即被害人庚○○於偵查
    中證述之情節（見98年度偵字第9845號卷卷一卷第231 頁）
    大致相符；並經被告劭茂華於警詢、偵訊及審理時自白：98
    年4 月29日下午丙○○在乙○○家中，叫我一起去找人，當
    時戊○○、乙○○、「大頭」都在現場，丙○○叫我們押走
    己○○，我看到乙○○拿膠帶給丙○○，把己○○、庚○○
    帶上車上時，「大頭」有用膠帶把他們眼睛矇住，因為要將
    他們帶至乙○○的車庫，這是丙○○指示的，怕被己○○他
    們知道是乙○○的家，之後戊○○、丙○○、甲○○把己○○、庚○○押至「花仙子ＫＴＶ」，後來己○○又被押去「
    絕色汽車旅館」、「碧雲天汽車旅館」，最後又將他囚禁在
    八德市○○街12之1 號8 樓戊○○的住處，除非丙○○交代
    ，否則不可以讓他走，我知道是因為製造毒品的糾紛才去綁
    己○○等語不諱（見98年度偵字第9845號卷卷一第56頁、第
    60頁、第177 至179 頁、第243 頁，同卷卷二第23至25頁，
    本院卷第68頁背面）；及被告戊○○於警詢、偵查中自白：
    是丙○○指使我們到新竹強押己○○，我負責開車，後來將
    己○○帶到我住處，有打電話給甲○○要他來幫忙看管己○○，坦承有妨害自由之犯行等語屬實（見98年度偵字第9845
    號卷卷一第43至44頁、第185 至187 頁）；及被告甲○○於
    偵查中自白：是我、戊○○、劭茂華將己○○押到戊○○的
    住處，我們三人負責看守己○○等情（見98年度偵字第9845
    號卷第197 頁）；以及被告乙○○於偵查中亦坦認：己○○
    被帶到我家那一天，丙○○、戊○○、小劭及另一個不知名
    的人先到我家，我知道在我家時他們有談到要去將己○○以
    強制手段帶走，請他配合製毒，他們在我家時，有跟我說準
    備找己○○，有準備膠帶、手套，丙○○有說要把己○○綁
    住帶回桃園來，後來就將己○○夫妻帶到我家裡了，我家有
    車庫，他們叫我把門打開，車停好後，他們從那個門進來，
    我約略有看到己○○夫妻眼睛被矇住，在我家談了1 個小時
    左右，我後來有前往「花仙子ＫＴＶ」，並跟己○○說「你
    多少事情人家都知道，你的行蹤人家都掌握」，之後有陪丙○○去過八德市警方查獲現場找己○○，是丙○○在樓下接
    我上去等語不諱（見98年度偵字第9845號卷卷二第14至16頁
    ）此外，復有敏盛綜合醫院出具之診斷證明書1 紙、查獲現
    場照片21張、絕色精品汽車旅館有限公司住宿客戶資料表 1
    紙等證在卷可稽（見98年度偵字第9845號卷卷一第86頁、第
    132 至137 頁、第244 頁），足認告訴人己○○所受頭部外
    傷併腦震盪及左胸壁鈍挫傷等傷害，確為被告丙○○、劭茂
    華之行為所肇致，且被告丙○○、乙○○、劭茂華、戊○○
    、甲○○等人確有共犯剝奪己○○、庚○○行動自由之犯行
    ，至為明確。
(二)、被告劭茂華雖辯稱其沒有毆打己○○云云，惟證人己○○於
    偵訊及本院審理時始終堅稱遭強拉至車上以及在「花仙子Ｋ
    ＴＶ」時，均有遭被告劭茂華出手毆打等語明確（見98年度
    偵字第9845號卷卷一第230 頁，本院卷第第47背面、第48頁
    、第49頁背面、第50頁）。又證人己○○於偵查中證稱：劭
    茂華在車上、ＫＴＶ都有打我，打得很兇，打到我都吐了；
    丙○○則是踢我頭部、胸部，剛拉我下車以及在ＫＴＶ時，
    丙○○都有打我；戊○○、甲○○沒有打我，只有在八德市
    的住處看守我，在ＫＴＶ、賓館時，戊○○和甲○○也都在
    等情（見98年度偵字第9845號卷卷一第230 頁），核與其於
    本院審理時證稱：當天被丙○○攔下時，丙○○、劭茂華與
    一個不知姓名的人就用手打我，打完之後，他們就把我拉到
    車子裡，上車之後有被坐在車子前面座位即副駕駛座的人打
    ，後來被帶到ＫＴＶ包廂後，丙○○又打我、用腳踹我，劭
    茂華也有打我，過程中只有遭丙○○、劭茂華與一名不詳姓
    名之人毆打等情（見本院卷第47背面、第48頁、第49頁背面
    、第50頁）相符，參以被告劭茂華亦自承：綁架己○○、庚○○後，當時其坐在副駕駛座等語明確（見98年度偵字第98
    45號卷卷一第55頁、第177 頁、第241 頁），此亦與證人己○○證稱：我上車以後，被坐在副駕駛座的人打等情（見本
    院卷第48頁）一致，足認證人己○○並無指認錯誤之情，被
    告劭茂華辯稱從未毆打己○○云云，尚難採信。
(三)、被告乙○○雖辯稱其只是出面協調丙○○與己○○之糾紛云
    云，惟查：
(1)、被告乙○○就本件綁架己○○之犯行，確與被告丙○○、劭
    茂華、戊○○等人一同在其住處謀議，此外，被告乙○○尚
    提供強押己○○使用之膠帶，復以其住處供為壓制己○○行
    動自由之處所一節，業經證人即同案被告劭茂華於偵查中證
    稱：在乙○○家集合時，丙○○說要去找己○○，從乙○○
    家出發，丙○○要上車時，我看到乙○○拿膠帶1 、2 捲給
    丙○○，膠帶裝在普通的塑膠袋子裡，也就是後來綁己○○
    眼睛用的膠帶，且我們把己○○押到乙○○家時，門已經打
    開，乙○○在他家時，對於己○○被妨害自由的事就知情了
    等語明確（見98年度偵字第9845號卷卷二第23至25頁），而
    被告劭茂華與被告乙○○之間並無仇怨，衡情應無甘冒偽證
    罪之風險，構詞設陷被告乙○○之可能，其證述應堪採信。
(2)、況被告乙○○於偵查中亦坦認：己○○被帶到我家那一天，
    丙○○、戊○○、小劭及另一個不知名的人先到我家，我知
    道在我家時他們有談到要去將己○○以強制手段帶走，請他
    配合製毒，他們在我家時，有跟我說要找己○○，有準備膠
    帶、手套，丙○○有說要把己○○綁住帶回桃園來，後來就
    將己○○夫妻帶到我家裡了，我家有車庫，他們叫我把門打
    開，車停好後，他們從那個門進來，我約略有看到己○○夫
    妻眼睛被矇住，在我家談了1 個小時左右，之後我有前往「
    花仙子ＫＴＶ」，跟己○○說「你多少事情人家都知道，你
    的行蹤人家都掌握」的話，也有陪丙○○去過八德市警方查
    獲現場找己○○，是丙○○在樓下接我上去等語不諱（見98
    年度偵字第9845號卷卷二第14至16頁）；嗣於本院準備程序
    時仍坦承有將裝有膠帶之塑膠袋拿給丙○○等語屬實（見99
    年度審訴字第266 號卷第58頁），並供陳：願承受檢察官起
    訴其妨害自由之罪責等語（見99年度審訴字第266 號卷第63
    頁背面）；繼於本院審理時復再次供稱：就起訴書所載之犯
    罪事實承認犯罪等語明確（見本院卷第46頁背面）。
(3)、第參諸被告乙○○使用之0000000000號行動電話門號，於己○○遭被告丙○○等人強押上車後旋不久之98年4 月29日晚
    上11時28分許，即有被告戊○○使用之0000000000號行動電
    話門號來電之紀錄，通話時間為26秒，嗣於同日晚上11時32
    分許、晚上11時43分許，及翌日（即98年4 月30日）凌晨 0
    時12分許、0 時57分許、2 時18分許、3 時36分許、4 時 9
    分許，其與被告戊○○使用之0000000000號行動電話門號仍
    有密集頻繁之發話、受話紀錄，通話時間各為92秒、16秒、
    53秒、74秒、6 秒、128 秒、18秒、4 秒等情，有被告乙○○持用之上揭行動電話門號雙向通聯記錄在卷可按（見98年
    度偵字第9845號卷卷一第149 頁），衡以被告乙○○復坦承
    ：98年4 月30日凌晨，丙○○、戊○○、劭茂華等人將己○○、庚○○押到其住家車庫內拘禁限制自由，約停留1 個多
    小時，期間均未出面與己○○講過話等語在卷（見98年度偵
    字第9845號卷卷一第118 頁背面、本院卷第52頁背面），果
    被告乙○○確未與被告丙○○等人共同謀議綁架己○○，證
    諸常情，焉有可能任令他人將己○○強押至其住處，仍不聞
    不問，復任由被告丙○○等人再將己○○押離其住處之理。
    是綜據上證以觀，足認被告乙○○與被告丙○○、戊○○、
    劭茂華等人早已謀議綁架己○○，迫使其製造毒品，於己○○已遭強押上車後，被告戊○○即透過電話告知被告乙○○
    此情，再由乙○○將其住處車庫大門開啟，以便戊○○所駕
    車輛得快速駛入，且因己○○在被告乙○○住處時仍與被告
    丙○○僵持，不願合作製毒，被告丙○○等人遂將己○○押
    往被告劭茂華經營之「花仙子ＫＴＶ」，此時被告乙○○即
    依預先擬定之計畫，佯以調人身分前往「花仙子ＫＴＶ」勸
    誘己○○合作，被告乙○○始會預先準備膠帶供被告丙○○
    綑綁己○○之雙眼，以避免己○○知悉將被押往其住處，否
    則被告乙○○即無法佯以調人之角色出現，洵屬明確。被告
    乙○○猶辯稱其僅係幫忙協調債務云云，殊難採信。
(四)、綜上所述，被告乙○○、劭茂華所辯上情，顯屬事後畏罪圖
    免卸責之語，俱無足取。本案事證已臻明確，被告乙○○、
    劭茂華、戊○○、甲○○前開共同剝奪己○○、庚○○行動
    自由，以及被告劭茂華傷害己○○之犯行，均堪認定，應予
    依法論科。
二、論罪科刑：
(一)、按刑法第305 條之恐嚇罪，係指單純以將來加害生命、身體
    、自由、名譽、財產之事，恐嚇他人致生危害於安全者而言
    。如對於他人之生命、身體等，以現實之強暴脅迫手段加以
    危害要挾，使人行無義務之事或妨害人行使權利，應構成刑
    法第304 條之強制罪，而非同法第305 條之恐嚇危害安全罪
    。又刑法第302 條之妨害自由罪，係妨害他人自由之概括的
    規定，故行為人具有一定目的，以非法方法剝奪人之行動自
    由者，除法律別有處罰較重之規定（例如略誘及擄人勒贖等
    罪），應適用各該規定處斷外，如以使人行無義務之事，或
    妨害人行使權利為目的，而其強暴脅迫復已達於剝奪人行動
    自由之程度，即祇成立本罪，不應再依同法第304 條論處。
    誠以此項使人行無義務之事，或妨害人行使權利之低度行為
    ，應為非法剝奪人之行動自由之高度行為所吸收，最高法院
    著有93年度上字第3309號判決要旨可資參照。再刑法第 302
    條第1 項之妨害自由罪，其犯罪行為包括「私行拘禁」、及
    「以其他非法方法剝奪人之行動自由」兩種行為態樣；且所
    謂「以其他非法方法剝奪人之行動自由」，係對於「私行拘
    禁」之補充規定，如犯罪行為已符合「私行拘禁」之規定，
    即無論處「以其他非法方法剝奪人之行動自由」罪名之餘地
    （最高法院93年台上字第3723號判決要參照）。第按以自己
    犯罪之意思而參與，其所參與者雖非犯罪構成要件之行為，
    仍無解於共同正犯之罪責（最高法院著有66年台上字第2527
    號判例可資參照）。是共同正犯之成立，只須有犯意之聯絡
    及行為之分擔，既不問犯罪動機起於何人，亦不必每一階段
    犯行均經參與；共同正犯之意思聯絡，原不以數人間直接發
    生者為限，即有間接之聯絡者，亦包括在內，而無礙於其為
    共同正犯之成立。
(二)、本案被告乙○○既與丙○○、劭茂華、戊○○等共謀綁架己○○，並提供強押己○○使用之膠帶，復以其住處供為壓制
    己○○、庚○○行動自由之處所，雖未實際參與剝奪行動自
    由之構成要件行為，另甲○○雖係自己○○、庚○○已遭強
    押之後始參與看管之工作，惟揆諸上揭說明，被告乙○○、
    劭茂華、戊○○、甲○○之所為，均係犯刑法第302 條第 1
    項之私行拘禁，剝奪人之行動自由罪。被告乙○○、劭茂華
    、戊○○、甲○○於剝奪被害人己○○、庚○○行動自由行
    為繼續之過程中，併施以恐嚇之手段，脅迫使被害人己○○
    簽立製毒計畫書，而使被害人己○○行無義務之事，揆諸上
    揭判決意旨，該恐嚇及脅迫使人行無義務之事之行為，是屬
    於非法方法剝奪行動自由之部分行為，不另論罪。被告乙○○、劭茂華、戊○○、甲○○就上開剝奪行動自由之犯行，
    與丙○○及某真實姓名年籍不詳綽號「大頭」之成年男子間
    ，有犯意聯絡及行為分擔，應論以共同正犯。被告乙○○、
    劭茂華、戊○○、甲○○以一妨害自由行為，同時剝奪被害
    人己○○、庚○○之行動自由，侵害數法益，為同種想像競
    合犯，應依刑法第55條之規定，從情節較重之私行拘禁，剝
    奪被害人己○○行動自由犯行處斷。又以強暴之方法剝奪人
    之行動自由時，若無傷害之故意，而於實施強暴行為之過程
    中，致被害人受有傷害，乃實施強暴之當然結果，固不另論
    傷害罪。惟妨害自由罪，並非以傷人為當然之手段，若行為
    人另具有傷害故意，且發生傷害結果，自應成立傷害罪名，
    如經合法告訴，即應負傷害罪責，而與妨害自由罪有方法結
    果之牽連關係，按刑法第55條之規定從一重處斷，最高法院
    著有94年台上字第4781號判決要旨可資參照。查本件被告劭
    茂華於攔下被害人己○○之際，即與丙○○共同動手毆打己○○之胸部、頭部，繼於花仙子ＫＴＶ時，復接續毆打己○○，依證人己○○證稱：劭茂華在車上、ＫＴＶ都有打我，
    打得很兇，打到我都吐了等情（見98年度偵字第9845號卷卷
    一第230 頁），以及己○○所受之頭部外傷併腦震盪及左胸
    壁鈍挫傷等傷勢觀之，難認被告劭茂華無傷害己○○之故意
    ，更難認己○○所受之上揭傷害，為以強暴方法剝奪人行動
    自由時，實施強暴行為過程中之當然結果，惟被告劭茂華之
    傷人行為與剝奪行動自由行為、使人行無義務之事之行為，
    在自然意義上雖非完全一致，然二者仍有部分合致，且犯罪
    目的單一，均為迫使己○○書立製毒計畫書、與其等合作製
    造毒品，依一般社會通念，認應評價為一罪方符合刑罰公平
    原則，如予數罪併罰，反有過度處罰之疑慮，與人民法律感
    情亦未契合，是於牽連犯廢除後，適度擴張一行為概念，認
    此情形為一行為觸犯數罪名之想像競合犯，方屬適當，是被
    告劭茂華上開所為，固觸犯刑法第277 條第1 項之傷害罪及
    刑法第302 條第1 項之私行拘禁，剝奪人之行動自由罪，然
    其係以一行為，侵害數法益，觸犯數罪名，為想像競合犯，
    依刑法第55條之規定，應從一重以刑法第302 條第1 項私行
    拘禁，剝奪人之行動自由罪論處。公訴人認被告劭茂華所犯
    刑法第277 條第1 項之傷害罪及刑法第302 條第1 項之私行
    拘禁，剝奪人之行動自由罪，應分論並罰，尚有未恰。再被
    告乙○○前因施用第一級、第二級毒品案件，經本院以91年
    度訴字第1774號判決各判處有期徒刑8 月、3 月，應執行有
    期徒刑10月確定，於95年1 月30 日 縮刑期滿執行完畢；復
    因施用第一級毒品案件，經本院以94年度訴字第2199號判決
    判處有期徒刑6 月確定，於95年6 月13日易科罰金執行完畢
    ；又因施用第一級毒品案件，經本院以95年度訴字第2334號
    判決判處有期徒刑7 月確定，嗣經本院以96年度聲減字第88
    30號裁定減刑為有期徒刑3 月15日確定，甫於96年11月19日
    易科罰金執行完畢，有臺灣高等法院被告前案紀錄表1份 附
    卷可稽，是其於受有期徒刑執行完畢後，5 年以內故意再犯
    本件有期徒刑以上之罪，為累犯，應依刑法第47條第1 項規
    定加重其刑。
(三)、爰審酌被告乙○○、劭茂華、戊○○等人，為逼迫被害人己○○為製造毒品之不法行為，竟與丙○○共同以剝奪行動自
    由之方式，迫使被害人己○○簽立製毒計畫書1 份，且剝奪
    庚○○之行動自由達7 小時，剝奪己○○行動自由之時間更
    長達約4 日之久，對被害人己○○、庚○○身心戕害甚鉅，
    犯罪所生危害非微，迄今復未與被害人己○○、庚○○和解
    ，且被告乙○○於警詢、偵查及本院審理時，猶矯詞意圖卸
    免刑責，未見絲毫悔意，犯後態度不佳，其惡性非輕，被告
    劭茂華復毆打被害人己○○，致其受有頭部外傷併腦震盪及
    左胸壁鈍挫傷等傷害，另被告甲○○於己○○、庚○○遭強
    押之後始參與本件犯行，負責看管己○○，犯情較輕，犯後
    業坦認犯行，併考量其等犯罪之動機、目的、手段、素行、
    生活狀況、智識程度與犯後態度等一切情狀，分別量處如主
    文所示之刑，並就被告甲○○所宣告之刑，諭知易科罰金之
    折算標準。末按共同犯罪行為，應由共犯各負全部責任，凡
    必須沒收之物，於共犯之判決均應為沒收之諭知（最高法院
    88年度台上字第7099號判決意旨參照）。查被害人己○○遭
    被告丙○○等人脅迫而簽立交付予被告丙○○之製毒計畫書
    1 份，雖未扣案，惟尚無證據證明業已滅失，屬被告丙○○
    因犯罪所得之物，爰依刑法第38條第1 項第3 款之規定，於
    被告四人均宣告沒收。
據上論斷，應依刑事訴訟法第299 條第1 項前段，刑法第28條、
第277 條第1 項、第302 條第1 項、第55條、第47條第1 項、第
41條第1 項前段、第38條第1 項第3 款，刑法施行法第1 條之 1
第1項 、第2 項前段，判決如主文。
本案經檢察官周芝君到庭執行職務。
中    華    民    國    99    年    8     月    10    日
                  刑事第五庭  審判長法  官  潘政宏
                                    法  官  張詠晶
                                    法  官  劉淑玲
以上正本證明與原本無異。
如不服本判決應於收受判決後10日內向本院提出上訴書狀，並應
敘述具體理由。其未敘述上訴理由者，應於上訴期間屆滿後20日
內向本院補提理由書(均須按他造當事人之人數附繕本)「切勿逕
送上級法院」。
                                    書記官  許婉茹
中    華    民    國    99    年    8     月    11    日
附錄本案論罪科刑依據之法條：
中華民國刑法第277 條：
傷害人之身體或健康者，處3 年以下有期徒刑、拘役或1 千元以
下罰金。
犯前項之罪因而致人於死者，處無期徒刑或7 年以上有期徒刑；
致重傷者，處3 年以上10年以下有期徒刑。
中華民國刑法第302 條：
私行拘禁或以其他非法方法，剝奪人之行動自由者，處5 年以下
有期徒刑、拘役或3 百元以下罰金。
因而致人於死者，處無期徒刑或7 年以上有期徒刑，致重傷者，
處3 年以上10年以下有期徒刑。
第1 項之未遂犯罰之。

司法院資訊處製作；財團法人民間司法改革基金會備份。
